【裁判字號】    92,上訴,1651
【裁判日期】    920814
【裁判案由】    毀損
【裁判全文】
臺灣高等法院刑事判決                          九十二年度上訴字第一六五一號
    上  訴  人
    即  被  告  甲○○
    選任辯護人  顏文正  律師
右上訴人因毀損案件，不服臺灣臺北地方法院九十一年度訴字第一一三六號，中華民
國九十二年四月十日第一審判決（起訴案號：臺灣臺北地方法院檢察署九十一年度偵
字第一四五五號），提起上訴，本院判決如左：
    主  文
原判決撤銷。
甲○○無罪。
    理  由
一、公訴意旨略以：被告甲○○明知坐落在財團法人中華福音道路德會所有之台北市
    中山區（起訴書誤載為中正區○○○段二小段七六０地號土地、門牌為台北市○
    ○○路○段八九巷二七弄四號之地上建物（下稱「系爭建物」），係經中華福音
    道路德會總會撥用經費及中華福音道路德會真理堂（下稱「真理堂」）教友捐贈
    款項，於民國五十七年間共同出資興建而成，屬於真理堂所有之建物，竟基於毀
    損系爭建物之犯意，於九十年九月一日十時二十分許，僱用不知情之曾仁宗（另
    為不起訴處分）率領工程人員，以怪手拆除殆盡，足以生損害於真理堂。因認被
    告涉有刑法第三百五十三條第一項之罪嫌。
二、按犯罪事實應依證據認定之，無證據不得推定其犯罪事實，又不能證明被告犯罪
    者，應諭知無罪之判決，刑事訴訟法第一百五十四條、第三百零一條第一項分別
    定有明文。又按刑法上毀損罪之成立，主觀上須有毀損之故意，客觀上須使刑法
    所保護之客體物喪失其功效為其構成要件，合先敘明。
三、訊據被告甲○○固坦承於九十年間任財團法人中華福音道路德會董事長時，於九
    十年九月一日上午十時二十分許僱用不知情之偉峰公司代表人曾仁宗率領不知情
    之工程人員數名，以怪手將門牌號碼為台北市○○○路○段八九巷二七弄四號之
    地上建物之一即教堂一座（同門牌號碼之建物另有教育堂及牧師宿舍）拆除之事
    實，惟堅決否認有何毀壞他人建築物之犯行，辯稱：真理堂係財團法人中華福音
    道路德會之前身中華福音道路德會之地方教會，為內部單位，上開教堂屬財團法
    人中華福音道路德會所有，係於四十九年間興建，至今均未改建，因上開教堂老
    舊，伊為財團法人中華福音道路德會之董事長兼牧師，受委任進行拆除改建事宜
    ，係為教會奉獻，亦取得拆除執照後始拆除，雖拆除後因告發人提起訴願，該拆
    除執照遭撤銷，然非伊於進行拆除工程時可預測，伊洵無毀損他人建築物之故意
    等語。
四、查座落於台北市○○區○○段二小段七六０地號土地為財團法人中華福音道路德
    會所有，而財團法人中華福音道路德會之前身為財團法人台灣省嘉義縣基督教中
    華福音道路德會，因法人之業務跨越省市，而屬全國之性質，乃於七十六年十月
    間向當時之主管機關台灣省嘉義市政府申請准予更名為財團法人中華福音道路德
    會，經嘉義市政府於同年月三十日同意准予變更，並於七十七年三月十日向管轄
    法院即台灣台北地方法院辦理法人登記等情，有土地所有權狀、臺灣省嘉義市政
    府七六府民禮字第七０一０三號函、法人登記證書在卷可參（見偵字第一四五五
    號卷第十六頁、原審卷二第七四頁、九十年他字第四二七０號卷第十頁）。又座
    落於台北市○○區○○段二小段七六０地號土地係於民國四十八年間原由美國路
    德會密蘇里總會所購買，以璩泰開牧師名義登記為所有權人，嗣中華福音道路德
    會成立財團法人，乃於六十二年間移轉登記予財團法人臺灣省嘉義縣基督教中華
    福音道路德會，再由財團法人中華福音道路德會繼受之。而真理堂之建物則座落
    在台北市○○區○○段二小段七六０地號土地上，包括有四十九年興建之教堂及
    五十七年興建之教育堂及牧師宿舍，本案被告所拆除者即屬四十九年間所興建之
    教堂。惟該教堂因未辦理保存登記，致所有權歸屬不明，據被告供稱係四十九年
    間由美國路德會密蘇里總會撥款購地所興建，應併同土地移歸財團法人中華福音
    道路德會所有；告訴人則稱該教堂建物係四十六年間由美國密蘇里總會捐贈資金
    ，購買前揭地號土地，及由教友籌資及總會撥款，建造完成，所有權歸屬真理堂
    ，雙方各有堅持。然據路德會美國米蘇里總會海外傳道部執行主席愛德華．魏斯
    卡於八十六年七月六日所出具、經米蘇里州聖路易郡公證人凱瑟琳惠特考穆公證
    之書函，載明中華福音道路德會於一九七一年正式改組成路德會米蘇里總會之伙
    伴教會後，將各類土地、財產、建物移轉所有權給「財團法人台灣省嘉義縣基督
    教中華福音道路德會」（見原審卷一第二三五、二三六頁）；而財團法人中華福
    音道路德會之前身即為財團法人台灣省嘉義縣基督教中華福音道路德會，且上開
    土地，兩造均不爭執為由美國路德會密蘇里總會撥款所購買，美國總會購地不外
    乎興建教堂，乃撥款一併興建該教堂，亦屬可能，則被告一再堅詞所拆之教堂為
    財團法人中華福音道路德會所有，似非無據。
五、又被告辯稱：因系爭建物老舊，且遭告發人非法佔用多年，財團法人中華福音道
    路德會乃於八十八年八月二十日及九十年八月十六日召開第四屆董事會第十四次
    臨時會、第五屆董事會第七次臨時會議，會議中決議通過因真理堂使用年代久遠
    ，亟需改建，經以展業公司提出合建計畫為最佳，決議與該公司訂立合建契約，
    並請董事前往與告發人溝通搬遷，並拆除超齡舊建物重建等事宜，其等係經過決
    議後，才依法定程序負責僱工執行系爭建物之拆除等情，業據被告提出之財團法
    人中華福音道路德會第五屆董事會第七次臨時會會議紀錄可參（見九十年偵字第
    二四七八二號卷第十六至十九頁、本院卷第九六至九九頁），則被告身為財團法
    人中華福音道路德會董事長，既堅信系爭教堂為財團法人中華福音道路德會董事
    會所有，且受財團法人中華福音道路德會董事會之委任，並於九十年間向臺北市
    政府工務局申請核發而取得系爭建物之建築併同拆除執照（見九十年偵字第二四
    七八二號卷第九頁），而後始僱工拆除系爭建物，在主觀上誠難認其有毀壞他人
    建築物之犯罪故意，尚難以該罪相繩。至已被拆除之教堂，究係真理堂所有，抑
    或財團法人中華福音道路德會所有，則屬民事糾葛，應循民事訴訟程序，以謀救
    濟，苟確認係真理堂所有而為被告所誤拆，即應由被告負損害賠償責任，應與刑
    責無涉。此外本院復查無其他積極證據足資認定被告確有前開犯行。原審未予詳
    查，遽為被告有罪之認定，尚嫌速斷，被告上訴意旨，否認犯罪，為有理由，應
    由本院將原判決撤銷改判，依法為被告無罪之諭知，用期適法。
據上論斷，應依刑事訴訟法第三百六十九條第一項前段、第三百六十四條、第三百零
一條第一項，判決如主文。
本案經檢察官王安明到庭執行職務
中      華      民      國    九十二    年      八      月     十四     日
                        臺灣高等法院刑事第七庭
                            審判長法  官  蘇  隆  惠
                                  法  官  林  瑞  斌
                                  法  官  施  俊  堯
右正本證明與原本無異。
檢察官如不服本判決，應於收受送達後十日內向本院提出上訴書狀，其未敘述上訴之
理由者並得於提起上訴後十日內向本院補提理由書（均須按他造當事人之人數附繕本
）。
                                  書記官  周  素  秋
中      華      民      國    九十二    年      八      月     十四     日


司法院資訊處製作；財團法人民間司法改革基金會備份。
